臺灣高等法院臺南分院刑事判決
111年度金上訴字第491號
上  訴  人  
即  被  告  黃瀨名
選任辯護人  裘佩恩律師
            戴  龍律師
            莊佳蓉律師
上列上訴人因詐欺等案件，不服臺灣臺南地方法院110年度金訴
字第555號中華民國111年2月21日第一審判決（起訴案號：臺灣
臺南地方檢察署110年度偵字第22534號），提起上訴，本院判決
如下：
    主  文
上訴駁回。
    事實及理由
一、按民國110年6月16日修正公布、同月18日施行之刑事訴訟法
    第348條規定：「上訴得對於判決之一部為之。對於判決之
    一部上訴者，其有關係之部分，視為亦已上訴。但有關係之
    部分為無罪、免訴或不受理者，不在此限。上訴得明示僅就
    判決之刑、沒收或保安處分一部為之。」次按同日修正公布
    、施行之刑事訴訟法施行法第7條之13規定：「中華民國110
    年5月31日修正通過之刑事訴訟法施行前，已繫屬於各級法
    院之案件，於施行後仍適用修正前刑事訴訟法第348條規定
    ；已終結或已繫屬於各級法院而未終結之案件，於施行後提
    起再審或非常上訴者，亦同。」。查本案係於上開規定修正
    施行後之111年4月13日始繫屬於本院，此有臺灣臺南地方法
    院111年4月12日南院武刑雲110金訴555字第1110014109號函
    上所蓋本院收文戳章（見本院卷第3頁）存卷可稽，是本案
    上訴之效力及其範圍，應依現行刑事訴訟法第348條規定判
    斷，合先敘明。
二、原審於111年2月21日以110年度金訴字第555號判決認定被告
    犯三人以上共同詐欺取財罪，共3罪，各處有期徒刑6月，應
    執行有期徒刑8月，並為相關沒收之宣告。被告於收受該判
    決正本後，以原判決量刑及定應執行刑過重為由提起上訴，
    並經本院當庭向其及辯護人確認上訴範圍無訛（見本院卷第
    65頁），揆諸前開說明，被告顯僅就原判決關於量刑及定應
    執行刑部分提起上訴，至於原判決其他部分，均不予爭執，
    亦未提起上訴，而該量刑及定應執行刑部分與原判決事實之
    認定及罪名、沒收之諭知，依前開新修正之規定，可以分離
    審查，本院爰僅就原判決之量刑及定應執行刑部分加以審理
    。
三、經本院審理結果，因被告僅就原判決量刑及定應執行刑部分
    提起上訴，業如前述，故本案犯罪事實、所犯法條及論罪、
    沒收部分之認定，均如第一審判決書所記載之事實、證據、
    論罪理由及沒收（如附件）。　　　
四、本件刑之減輕之說明
  ㈠刑法第59條之適用：
　⒈按犯罪之情狀顯可憫恕，認科以最低度刑仍嫌過重者，得酌
    量減輕其刑，刑法第59條定有明文。次按，刑之量定，為求
    個案裁判之妥當性，法律固賦予法院裁量權，但此項裁量權
    之行使，除應依刑法第57條規定，審酌行為人及其行為等一
    切情狀，為整體之評價，並應顧及比例原則與平等原則，使
    罪刑均衡，輕重得宜，以契合社會之法律感情。又刑法第59
    條規定犯罪之情狀可憫恕者，得酌量減輕其刑，其所謂「犯
    罪之情狀」，與同法第57條規定科刑時應審酌之一切情狀，
    並非有截然不同之領域，於裁判上酌減其刑時，應就犯罪一
    切情狀（包括第57條所列舉之10款事項），予以全盤考量，
    審酌其犯罪有無可憫恕之事由（即有無特殊之原因與環境，
    在客觀上足以引起一般同情，以及宣告法定低度刑，是否猶
    嫌過重等等），以為判斷。再者，同為三人以上共同詐欺取
    財之人，其原因動機不一，犯罪情節未必盡同，其以三人以
    上共同詐欺取財行為所造成危害社會之程度自屬有異，法律
    科處此類犯罪，所設之法定最低本刑卻同為「1年以上有期
    徒刑」，其法定刑不可謂不重。於此情形，倘依其情狀處以
    有期徒刑，即足以懲儆，並可達防衛社會之目的者，自非不
    可依客觀之犯行與主觀之惡性二者加以考量其情狀，是否有
    可憫恕之處，適用刑法第59條之規定酌量減輕其刑，期使個
    案裁判之量刑，能斟酌至當，符合比例原則。經查，被告因
    疫情期間無收入，即為詐欺集團從事收款工作，行為確屬不
    當，惟被告係參與較末端之取款犯罪分工，並非詐欺集團的
    主導者，參與程度有限，且被告於警詢、偵查、原審以迄本
    院審理均坦承犯行，並積極與被害人和解，表示願意分期賠
    償其等所受之損害(見原審卷第67-68頁)，倘逕就本案犯行
    論處刑法第339條之4第1項第2款三人以上共同詐欺取財罪之
    法定最低本刑1年，實有情輕法重之嫌，客觀上足以引起社
    會一般人之同情，爰依刑法第59條之規定，就其各次犯行均
    酌減其刑，期使個案裁判之量刑符合罪責相當原則。
　⒉檢察官固以：被告雖然有認罪，但被告擔任詐欺集團車手，
    本案沒有因為被告的供述而查獲其他詐欺集團成員的情形，
    且被告也沒有履行和解的條件，未完全賠償被害人，原審適
    用刑法第59條規定酌減被告刑度為不當云云。然查，被告自
    警詢、偵查、原審迄本院審理時均坦承犯行，而免去後續的
    調查程序，進而節約有限的司法資源；另被告並未因本案取
    得任何犯罪利益，且被告與告訴人蕭美寬、袁金治成立和解
    ，顯見被告已盡力彌補其犯罪所造成的損害，堪認其尚具悔
    意。雖被告事後僅支付一期和解金，然被告供稱係因其發現
    其肺部疑似有腫瘤，需就醫治療及支出龐大醫療費用，所以
    沒有辦法繼續履行承諾等語（見本院卷第81、82頁），並提
    出敏盛綜合醫院診斷證明書為證（見本院卷第91頁），可見
    被告係因不可預測之身體因素，始無法繼續履行與告訴人之
    和解條件，尚難遽以認定被告無情輕法重之情事，從而，檢
    察官以前揭理由，指摘原審適用刑法第59條不當，容有誤會
    。
  ㈡想像競合犯係一行為觸犯數罪名，行為人犯罪行為侵害數法
    益皆成立犯罪，僅因法律規定從一重處斷科刑，而成為科刑
    一罪而已，自應對行為人所犯各罪均予適度評價。因此法院
    決定想像競合犯之處斷刑時，雖從較重罪名之法定刑為裁量
    之準據，惟具體形成宣告刑時，亦應將輕罪之刑罰合併評價
    ，方為適當。是除輕罪最輕本刑較重於重罪最輕本刑，而應
    適用刑法第55條但書關於重罪科刑封鎖作用之規定外，倘法
    院依刑法第57條規定裁量刑罰時，一併具體審酌輕罪部分之
    量刑事由，應認其評價已經完足，尚無評價不足之偏失（最
    高法院110年度台上字第1652、2293號判決意旨參照）。而
    按犯洗錢防制法第14條、第15條之罪，在偵查或審判中自白
    者，減輕其刑，為洗錢防制法第16條第2項所明定。查，被
    告就本案洗錢罪之犯行，迭於警詢、偵訊、原審及本院審理
    時均坦承不諱，是其就所犯洗錢罪部分，原應依洗錢防制法
    第16條第2項規定減輕其刑，惟依前揭罪數說明，被告就原
    判決附表編號1至3所示之犯行均係從一重論以三人以上共同
    詐欺取財罪，是就被告此部分想像競合輕罪得減輕其刑部分
    之事由，乃於量刑時予以審酌。
五、駁回上訴之理由：　　　　
　  按量刑係法院就繫屬個案犯罪之整體評價，為事實審法院得
    依職權自由裁量之事項，故量刑判斷當否之準據，應就判決
    之整體觀察為綜合考量，不可摭拾其中片段，遽予評斷，苟
    已以行為人之責任為基礎，並斟酌刑法第57條各款所列情狀
    ，在法定刑度內，酌量科刑，無偏執一端，致明顯失出失入
    情形，即不得任意指摘為違法（最高法院108年度台上字第2
    294號判決意旨參照）。原審以被告罪證明確，適用相關規
    定，並審酌被告不思循正途賺取所需，僅因貪圖私利，竟為
    詐欺集團從事收款工作，而與前述詐欺集團成員共同違犯本
    案犯行，使該詐欺集團之其他成員得以隱身幕後、實際獲取
    本案犯罪所得，致被害人難於追償，不僅侵害他人之財產法
    益，更增加犯罪查緝之困難，助長詐騙歪風，嚴重影響社會
    治安及人與人間之互信，行為實有不當；兼衡被告於本案中
    之分工、涉案情節，及其所陳述之智識程度、家庭經濟狀況
    、犯後坦承犯行，並與被害人和解以填補損害等一切情狀，
    各量處有期徒刑6月（3罪），並定應執行刑為有期徒刑8月
    ，顯已斟酌被告犯後坦承犯行之態度、智識程度、家庭經濟
    狀況等刑法第57條各款事由，兼顧對被告有利與不利之科刑
    資料，既未逾越法定範圍，亦無違背公平正義之精神，客觀
    上不生量刑畸重或有所失入之裁量權濫用，核與罪刑相當原
    則無悖，原判決量刑自無不當或違法。縱仍與被告主觀上之
    期待有所落差，仍難指原審量刑及定應執行刑有何違誤。被
    告上訴意旨認原審量刑及定執行刑過重云云，係對原判決量
    刑職權之適法行使，任意指摘，為無理由，應予駁回。
據上論結，應依刑事訴訟法第368條，判決如主文。
本案經檢察官徐書翰提起公訴，檢察官葉耿旭到庭執行職務。
中　　華　　民　　國　　111 　年　　5 　　月　　31  　日
                  刑事第三庭    審判長法　官  陳連發
                                      法　官  洪榮家　　
                                      法　官  何秀燕
以上正本證明與原本無異。
如不服本判決應於收受送達後20日內向本院提出上訴書狀，其未
敘述上訴理由者，並得於提起上訴後20日內向本院補提理由書（
均須按他造當事人之人數附繕本）「切勿逕送上級法院」。
　　　　　　　　　　　　　　　　　　　書記官  翁心欣　　
中　　華　　民　　國　　111 　年　　5 　　月　　31　　日
附錄本案論罪科刑法條：
中華民國刑法第339條之4
犯第339 條詐欺罪而有下列情形之一者，處1 年以上7 年以下有
期徒刑，得併科新臺幣1 百萬元以下罰金：
一、冒用政府機關或公務員名義犯之。
二、三人以上共同犯之。
三、以廣播電視、電子通訊、網際網路或其他媒體等傳播工具，
    對公眾散布而犯之。
前項之未遂犯罰之。 　
　　
洗錢防制法第14條
有第2 條各款所列洗錢行為者，處7 年以下有期徒刑，併科新臺
幣5 百萬元以下罰金。
前項之未遂犯罰之。
前2項情形，不得科以超過其特定犯罪所定最重本刑之刑。